【裁判字號】    99,簡上,164
【裁判日期】    991228
【裁判案由】    詐欺
【裁判全文】
臺灣屏東地方法院刑事判決             99年度簡上字第164號
上  訴  人
即  被  告  許介盛
送達代收人  簡掬慎
上列上訴人因詐欺案件，不服本院99年度簡字第1094號中華民國
99年6 月30日第一審簡易判決（聲請簡易判決處刑案號：99年度
偵字第3561號），提起上訴，本院管轄之第二審合議庭認不得以
簡易判決處刑，改依通常程序為第一審判決如下：
    主  文
原判決撤銷。
許介盛無罪。
    理  由
一、聲請簡易判決處刑意旨略以：被告許介盛得以預見提供金融
    帳戶提款卡及密碼予陌生人士使用，常與財產犯罪密切相關
    ，可能被犯罪集團所利用以遂行詐欺犯罪及隱匿、掩飾犯罪
    所得財物，竟仍基於幫助他人實施詐欺取財犯罪之不確定故
    意，於民國99年3 月8 日16時許，在高雄市○○○路與義華
    路口，將其向不知情之弟弟許介順所借得之許介順於第一商
    業銀行屏東分行（下稱第一商銀屏東分行）所開設之帳號00
    000000000 號帳戶之金融卡、密碼，交予某姓名、年籍不詳
    之成年男子使用。嗣經某不詳之詐騙集團成員取得許介順上
    開帳戶金融卡、密碼後，即意圖為自己不法之所有，於99年
    3 月9 日18時33分許，撥打電話給陳韋志，佯稱係「大波霸
    」客服人員，因陳韋志先前購物時，誤遭員工設定為批發商
    ，會變成多次扣款，需依指示至自動提款機操作以停止跨行
    轉帳動作云云，致陳韋志不疑有他，於同日19時10分許，遭
    詐騙轉帳新臺幣（下同）2 萬9,989 元至中國信託商業銀行
    帳號000000000000號帳戶，嗣對方表示跨行失敗，又要求陳
    韋志至臺北縣新莊市○○路316 號之第一商業銀行，先從郵
    局帳戶提領10萬元，再以無摺存款方式，於同日19時57分許
    及20時許，分2 次存入9 萬8,000 元及1,000 元至許介順前
    開第一商銀帳戶，並表示過了晚上12點，款項會轉回陳韋志
    之帳戶等語，嗣經陳韋志返家後發覺有異，始報警循線查知
    上情，因認被告許介盛涉犯刑法第30條第1 項、第339 條第
    1 項之幫助詐欺取財罪嫌等語。
二、聲請簡易判決處刑意旨認被告涉犯上開幫助詐欺取財罪嫌，
    係以證人即告訴人陳韋志之證述、前開第一商銀屏東分行開
    戶資料及資金往來明細、被告持用之門號0000000000號行動
    電話通聯、陳韋志之轉帳資料等件，為其論罪依據。
三、證據能力方面：
    按傳聞法則之重要理論依據，在於傳聞證據未經當事人之反
    對詰問予以核實，乃予排斥，惟若當事人已放棄對原供述人
    之反對詰問權，於法院審判時表明同意該等傳聞證據可作為
    證據，基於證據資料愈豐富，愈有助於真實發現之理念，並
    貫徹刑事訴訟法修法加重當事人進行主義之精神，確認當事
    人對於證據能力有處分權之制度，傳聞證據經當事人同意作
    為證據，法院認為適當者，亦得為證據。本件上訴人即被告
    （下稱被告）許介盛業於準備程序時表示對於檢察官提出之
    證據均同意有證據能力等語（見本院卷第31頁反面）；復於
    本院言詞辯論終結前，對於卷附具有傳聞證據性質之證據，
    均已知其情，然未聲明異議，本院復斟酌各該證據並非非法
    取得，亦無證明力明顯過低之情形，以之作為證據，應屬適
    當，是依刑事訴訟法第159 條之5 之規定，應認該等證據均
    得採為證據。
四、按犯罪事實應依證據認定之，無證據不得認定犯罪事實；不
    能證明被告犯罪者，應諭知無罪之判決，刑事訴訟法第154
    條第2 項、第301 第1 項分別定有明文。又認定犯罪事實所
    憑之證據，雖不以直接證據為限，間接證據亦包括在內，然
    而無論直接或間接證據，其為訴訟上之證明，須達於通常一
    般之人均不致有所懷疑，而得確信其為真實之程度者，始得
    據為有罪之認定，最高法院76年度臺上字第4986號判例意旨
    可資參照。又檢察官對於起訴之犯罪事實，應負提出證據及
    說服之實質舉證責任，倘其所提出之證據，不足為被告有罪
    之積極證明，或其指出證明之方法，無從說服法院以形成被
    告有罪之心證，基於無罪推定之原則，自應為被告無罪判決
    之諭知，最高法院92年度臺上字第128 號判例意旨亦已明揭
    其旨。
五、訊據被告許介盛固坦承有於上揭時、地，交付其弟許介順向
    第一商銀屏東分行申辦之帳號00000000000 號帳戶之金融卡
    、密碼，予某姓名、年籍均不詳之成年男子之事實，惟矢口
    否認有何幫助詐欺取財之犯行，辯稱：我並不知道詐騙集團
    會把帳戶拿去詐騙，我只是單純的因應徵載小姐到酒店或性
    交易的工作而交付金融卡給對方而已，並沒有要幫助詐欺等
    語。經查：
  (一)被告確有於99年3 月8 日16時許，在高雄市○○○路與義華
    路口，將其向其不知情之弟弟許介順所借得之許介順於第一
    商銀屏東分行所申辦之帳號00000000000 號帳戶之金融卡（
    含密碼，下同），交付予某姓名、年籍不詳之成年男子之情
    ，業據被告於警詢、偵查及本院審理時供述明確（見警卷第
    2 至3 頁、偵卷第13至14頁、本院卷第56頁反面至第57頁正
    面），並經證人即被告之弟許介順於警詢陳明在卷（見警卷
    第4 至5 頁），復有前開第一商銀屏東分行帳戶開戶申請書
    及印鑑卡在卷足資佐證（見警卷第14至15頁）。又前開不詳
    男子取得許介順前開帳戶之金融卡及密碼後，即於99年3 月
    9 日18時33分許，撥打電話予被害人陳韋志，佯稱係「大波
    霸」客服人員，因陳韋志先前購物時，誤遭員工設定為批發
    商，會變成多次扣款，需依指示至自動提款機操作以停止跨
    行轉帳動作等語，陳韋志因此乃於同日19時10分許，轉帳2
    萬9,989 元至中國信託商業銀行帳號000000000000號帳戶，
    嗣對方表示跨行失敗，復指示陳韋志至臺北縣新莊市○○路
    316 號之第一商業銀行，先以提款卡自其郵局帳戶提領10萬
    元，再以無摺存款方式，於同日19時57分許及20時許，分2
    次存入9 萬8,000 元及1,000 元至許介順前開第一商銀屏東
    分行帳戶等情，亦據證人即被害人陳韋志於警詢陳述甚明，
    復有陳韋志之中國信託商業銀行轉帳證明、第一商業銀行之
    轉帳證明等件在卷可佐（見警卷第25頁、第26至27頁），是
    此等部分之事實，均堪認定。
  (二)被告確有於上揭時、地，交付其弟許介順所有之上述第一商
    銀屏東分行金融卡予某姓名、年籍不詳之成年男子之事實，
    固如上述，然被告則執上揭情詞置辯。而經本院訊以證人即
    高雄市政府警察局刑警大隊三分隊員警顏光勇，據證人顏光
    勇於本院結證稱：林文旗等人涉嫌向民眾詐騙的案件，我們
    是自98年11月份起，即透過通訊監察來調查，是由高雄地檢
    署檢察官指揮偵辦，直至99年9 月份才收線。而從通訊監察
    當中，我們得知被害人他們是因為要應徵工作才會繳交金融
    卡。詐騙集團的經理人會用言語說服被害人繳交金融卡代收
    （賣淫）小姐的費用，並作為薪資轉帳之用，而這些被害人
    以為存摺裡面沒錢就沒事。我們監聽有聽到許介盛與詐騙集
    團經理人的談話，可以確定他也是被騙的，只要是被騙的受
    害者，我們都會通知他們到警局來，我可以確定許介盛也是
    其中1 個被騙的，所以才通知他到警局並開立報案三聯單給
    他等語（見本院卷第52至53頁），並提出林文旗等人涉嫌詐
    欺取財之刑事案件移送書（其上載記許介盛係被害人）、開
    立予被告之受理刑事案件報案三聯單、被告99年6 月13日警
    詢筆錄、指認犯罪嫌疑人紀錄表、第一商銀屏東分行99年7
    月29日一屏東字第00352 號函及所附許介順前開帳戶之開戶
    資料、資金往來明細等件（以上均影本，見本院卷第61至74
    頁、第75頁、第76至79頁、第80頁、第81頁至第95頁）。本
    院審酌證人顏光勇係職司犯罪偵查之司法人員，其與被告並
    無任何親誼，衡情並無故為被告有利之陳述之可能與必要，
    是其依辦案過程及所得所為之陳述，必具相當之憑信性，而
    其就被告交付金融卡之緣由所為之陳述，既與被告所述一致
    ，則被告此部分所為辯解，實難認非無相當之真實性。況且
    ，現今社會，經濟景氣普遍不佳，詐騙集團利用求職者求職
    心切之弱點，而向渠等詐騙電話門號或銀行帳戶資料，用以
    遂行其向一般民眾詐欺取財之犯行，事所常有，此為本院辦
    理刑事審判職務經驗上所知之事實，是以，被告為求順利覓
    得工作，因之不慎受騙交付前開金融卡，亦非不可想像。且
    由此並參酌前揭證人顏光勇所述，更足認被告辯稱，其僅係
    為應徵工作始交付上述金融卡等語，應非無稽。
  (三)至被告於偵查中陳稱其之所以交付前開帳戶金融卡予「蔡經
    理」，係因「蔡經理」向其表示，其係應徵載送小姐至酒店
    或是性交易之類之司機，須提供帳戶供客人轉帳等語後，經
    檢察官訊以：「知道性交易違法？」其陳稱：「知道」；檢
    察官再訊以：「知道性交易非法，還提供帳戶供對方轉帳用
    ？若是對方拿（來）非法使用，也不違背你的本意？」，其
    答以：「是。」；檢察官復訊以：「你已經知道對方縱使是
    做非法，還是提供給對方使用你提供的帳戶使用？」，被告
    則答以：「是看看能不能有工作。」等語，有被告99年5 月
    6 日偵訊筆錄在卷可稽（見偵卷第14頁）。雖被告斯時就檢
    察官所訊：「知道性交易非法，還提供帳戶供對方轉帳用？
    若是對方拿（來）非法使用，也不違背你的本意？」，答以
    ：「是」之肯定回覆，惟觀之檢察官當時係1 次詢以2 個問
    題，而被告僅回答「是」1 次，則被告斯時究係針對檢察官
    所訊問之何問題而為回答，即屬有疑，尚難遽認被告係就檢
    察官所訊「若是對方拿（來）非法使用，也不違背你的本意
    ？」此1 問題，而為肯定之答覆，並進而據之為被告有幫助
    詐欺取財之認識之認定。再者，縱認被告當時係就檢察官所
    詢之前揭2 問題均為肯定之回答，然就前揭檢察官與被告間
    之整體偵訊及回答內容予以觀察，可知被告斯時回答之真意
    ，應係：「伊雖知性交易係違法，惟為能有工作，乃提供帳
    戶供『蔡經理』提供予客人轉帳」甚明。而被告「雖知性交
    易係違法，惟為能有工作，乃提供帳戶供『蔡經理』提供予
    客人轉帳」，縱涉及不法，亦係被告是否有「幫助犯妨害風
    化罪」之問題，與被告是否有「幫助犯詐欺取財罪」並無關
    聯，是僅憑據被告於偵查中曾有前揭肯定答覆之言詞，亦難
    遽以認定被告必有幫助詐欺取財犯罪之認識。
  (四)再依卷附被告持用之門號0000000000號行動電話通聯紀錄（
    見偵卷第9 至10頁）顯示，被告除於99年3 月8 日曾以上開
    電話與其所陳自稱為「蔡經理」之該名不詳男子（持用門號
    0000000000、0000000000號行動電話）通聯外，直至99年3
    月12日14時39分許，其始再以上開電話與「蔡經理」聯絡，
    而此與被告所辯：伊於99年3 月8 日應徵工作後，曾數次與
    對方聯絡，但一直聯絡不上等語（見本院卷第55頁正面），
    似有不符。然被告斯時所使用之電話，除前開門號00000000
    00號行動電話外，尚有使用1 支其友人所有，開頭為0955之
    行動電話，當時證人顏光勇就是以此支行動電話聯絡被告之
    情，業經被告於本院供陳甚明（見本院卷第57頁正面）；又
    被告於警詢時之所以未提到有以開頭為0955之此支行動電話
    與「蔡經理」聯繫之事，係因警方並未問到此一問題，亦經
    被告於本院供陳甚明（見本院卷第57頁正面），而核與被告
    警詢筆錄所載相符（見警卷第2 至3 頁）。則被告既除前開
    門號0000000000號行動電話外，尚有以該開頭為0955之行動
    電話與「蔡經理」聯繫，則僅憑據門號0000000000號行動電
    話通聯紀錄，自難窺被告與「蔡經理」聯繫過程之全貌，如
    據之即為被告不利之認定，容屬遽然。
  (五)綜上，被告雖有將其弟許介順前開金融卡交付予某不詳男子
    ，致詐騙集團得以利用許介順上開第一商銀屏東分行之帳戶
    ，而向被害人陳韋志詐取金錢，惟被告既係因為求職順利，
    經詐騙始交付該物，則其實無幫助詐騙集團詐欺陳韋志之直
    接或間接故意，殆可認定。此外，本院復查無其他積極證據
    足以證明被告有何幫助詐欺取財犯行，其犯罪自屬不能證明
    ，依諸前揭刑事訴訟法第301 第1 項之規定，自應為被告無
    罪之諭知。
六、原審未察，遽為被告有罪之判決，尚有未合。被告上訴意旨
    否認犯罪，執此指摘原判決不當，為有理由，自應由本院合
    議庭將之撤銷，另為被告無罪之判決。
七、按法院得為簡易判決處刑者，以所科之刑係宣告緩刑、得易
    科罰金或得易服社會勞動之有期徒刑及拘役或罰金為限；於
    檢察官聲請以簡易判決處刑之案件，經法院認應為無罪判決
    之諭知者，應適用通常程序審判之，刑事訴訟法第449 條第
    3 項、第451 條之1 第4 項第3 款、第452 條分別定有明文
    。又地方法院簡易庭對被告為簡易判決處刑後，經提起上訴
    ，而地方法院合議庭認應為無罪判決之諭知者，依同法第45
    5 條之1 第3 項準用第369 條第2 項之規定意旨，應由該地
    方法院合議庭撤銷簡易庭之判決，改依第一審通常程序審判
    ，其所為判決，應屬於第一審判決，檢察官仍得依通常上訴
    程序上訴於管轄第二審之高等法院（最高法院91年臺非字第
    21號判例意旨參照）。本案經本院合議庭審理後，既認應為
    被告無罪之諭知，則依上開規定及說明，除撤銷原判決外，
    並應逕行改依通常程序審理，自為第一審判決，檢察官如有
    不服，仍得於法定上訴期間內，向管轄之第二審法院提起上
    訴，附此敘明。
據上論結，應依刑事訴訟法第455 條之1 第1 項、第3 項、第45
1 條之1 第4 項第3 款、第452 條、第369 條第1 項前段、第36
4 條、第301 條第1 項，判決如主文。
本案經檢察官鍾佩真到庭執行職務。
中    華    民    國    99    年    12    月    28    日
                  刑事第二庭    審判長法  官  徐美麗
                                      法  官  楊宗翰
                                      法  官  許瑜容

以上正本證明與原本無異。
如不服本判決應於收受判決後10日內向本院提出上訴書狀，並應
敘述具體理由；其未敘述上訴理由者，應於上訴期間屆滿後20日
內向本院補提理由書（均須按他造當事人之人數附繕本）「切勿
逕送上級法院」。
中    華    民    國    99    年    12    月    28    日

                                      書記官  溫訓暖

司法院資訊處製作；財團法人民間司法改革基金會備份。
